臺灣彰化地方法院民事判決　100年度訴字第73號
原　　　告　陶玫伊
訴訟代理人　劉雅榛律師
複　代理人　白裕棋律師
被　　　告　陶鵬而
訴訟代理人　林輝明律師
　　　　　　陳振吉律師
複　代理人　劉淑華律師
上列當事人間請求清償借款事件，本院於民國100 年7 月7 日言
詞辯論終結，判決如下：
    主      文
被告應給付原告新臺幣壹佰拾伍萬零壹拾伍元，及自民國九十
九年十二月八日起至清償日止，按年息百分之五計算之利息。
訴訟費用新臺幣壹萬肆仟肆佰陸拾肆元由被告負擔。
本判決於原告以新臺幣肆拾伍萬元供擔保後，得假執行；但被告
如以新臺幣壹佰拾伍萬零壹拾伍元預供擔保，得免為假執行。
    事實及理由
壹、程序部分
    按訴狀送達後，原告不得將原訴變更或追加他訴，但請求之
    基礎事實同一者，擴張或減縮應受判決事項之聲明者，不在
    此限，民事訴訟法第255 條第1 項第2 款、第3 款定有明文
    。本件原告起訴時，原依消費借貸返還請求權關係，請求被
    告返還借款；嗣於訴訟程序進行中，原告追加依民法第179
    條作為請求權依據，核其所為，係追加訴訟標的之法律關係
    ，且係基於相同之基礎事實。又原告起訴訴之聲明第1 項原
    係：被告應給付原告新臺幣（下同）1,623,400 元，及自民
    國（下同）99年9 月1 日起至清償日止，按年息百分之5 計
    算之利息；嗣原告具狀變更訴之聲明為：被告應給付原告1,
    350,015 元，及自支付命令繕本送達翌日即99年12月8 日起
    至清償日止，按年息百分之5 計算之利息，核屬減縮應受判
    決事項之聲明。經核均與上開規定相符，應予准許。
貳、實體部分
一、原告主張：
（一）原告與被告為姊妹，被告於86年11月間陸續向原告借款，
      故原告依被告指示，分別於86年11月18日、87年1 月8 日
      各匯款635,200 元、300,000 元至被告帳戶，因被告有於
      87年3 月12日、87年5 月6 日、87年6 月30日分別匯款14
      2,170 元、80,000元、75,305元至原告帳戶，以清償上開
      部分借款，故而原告又於87年7 月24日，再匯款688,200
      元至被告所指定之帳戶，至此以年利率5%計算，被告共積
      欠原告1,350,015 元借款（下稱系爭借款）未還。詎87年
      間原告數次要求被告返還系爭借款，均遭被告藉口推託，
      嗣原告得知被告因任職之建新投資顧問有限公司（下稱建
      新公司）倒閉，經濟困頓，念於姊妹之惰，而暫時未向被
      告催討，但也因原告未經配偶同意即出借款項，且未取回
      全數借款，致使原告配偶無法諒解，原告因此走上離婚之
      途。直至近年間，因被告與母親共同經營老人安養事業，
      有穩定工作，原告始再向被告要求返還借歉，詎被告仍置
      之不理，原告不得已，乃於99年8 月25日就系爭借款聲請
      調解，惟被告仍不願清償債務。
（二）原告確實曾86年11月18日、87年1 月8 日、87年7 月24日
      ，匯入如上所述數額之3 筆款項（下稱系爭3 筆匯款）予
      被告，此有匯款單可稽，因兩造為姊妹，故原告當時並未
      要求被告簽立收據，而87年7 月24日該筆匯款，原告係依
      被告指示匯入遠東國際商業銀行公益分行（下稱遠東銀行
      公益分行）帳戶帳號：00000000000000，且原告並不知悉
      該帳戶是何人所有。若如被告所稱系爭3 筆匯款皆係原告
      投資建新公司所用，則何以第1 、2 筆匯款係匯至被告帳
      戶，而非匯款至建新公司？此外，原告並不認識證人姚吉
      男，且未曾謀面，更無從知悉投資建新公司獲利一事，故
      證人姚吉男該部分所述顯有不實。且據證人姚吉男證述可
      知，每次入金就會讓投資者簽立一份合約書，惟被告迄今
      並未提出任何證明，原告亦未曾簽立過任何合約書，則原
      告何來投資之有？另證人姚吉男亦證述：投資獲利會直接
      從新加坡帳戶直接匯入投資人之個人帳戶，每2 個月結算
      1 次，會有對帳單告訴投資者是獲利或保本，因為是保本
      專案，所以最壞也不會虧損等語，然原告從未收受過任何
      對帳單，且未曾收受過建新公司之匯款，如何證明原告確
      有投資？再者，被告所稱原告投資一事，證人姚吉男證述
      係被告單方面向其告知，原告也未曾參與過建新公司早會
      ，且證人謝承安也未曾看過原告到建新公司，故被告根本
      無法證明原告有投資一事。
（三）另審視被告提出之第39期澳幣投資明細，其中原告投資金
      額最高，但為何原告之獲利比他人少？且何以原告於87年
      7 月24日加碼後，建新公司遲至88年1 月25日才操作？顯
      有疑義，且與常理不符。此外，從該投資明細記載係於操
      作期間內解約，且記載原告有獲利1,400 元，解約當時（
      即88年3 月2 日）建新公司尚未倒閉，但原告從未收受過
      本金或該筆獲利款項，被告亦未曾將該筆獲利金額匯款給
      原告，可知，被告所稱系爭借款係原告投資一事，顯不足
      採。此外，被告所提出之第41期美金投資明細中，原告投
      資金額如何計算得出？倘若原告確有投資，何以未顯示原
      告獲利金額？再者，據被告提出之第41期美金及第42期投
      資明細，其中解約日都在操作期間內，且係在建新公司倒
      閉後之期間，為何公司倒閉後還可解約？可向誰解約？如
      何計算獲利？且獲利結清日期均在公司倒閉後，該獲利係
      匯入何人帳戶？均有疑義，與常理不符。況倘若如被告所
      稱原告確有投資一事，被告於87年3 月12日、5 月6 日、
      6 月30日，以「被告個人」帳戶匯款至原告帳戶之款項，
      究竟屬於建新公司給予原告之獲利、還本、或是利息，均
      未有合理解釋，此部分亦與證人姚吉男所述每2 個月即有
      獲利情況不符。
（四）被告於投資明細中記載原告87年7 月24日有688,200 元之
      投資金額，且該筆金額原告確實已經匯出，顯見被告確實
      有收受該筆688,200 元款項，否則被告如何得知並記載原
      告有匯出該筆款項？又被告所稱投資獲利計算及投資明細
      ，皆係被告自行製作，無法證明兩造間具投資關條。另被
      告辯稱：其所匯給原告之3 筆款項均係投資獲利分配云云
      ，惟被告何時匯款及金額多寡，均非原告事先所能知悉，
      故尚不得以匯款金額非整數而遽認原告有投資一事，況據
      該明細表中87年6 月30日後被告尚有獲利，為何原告並未
      收到任何獲利分配？
（五）末查，從證人陶怡佃及李玲梅之證述可知，被告確實曾坦
      承有系爭借款之存在，是以本件兩造間確實具有借貸關係
      。被告雖一再質疑證人陶怡佃及李玲梅之證言可信度，惟
      前揭2 名證人均已到庭具結作證，且該2 人證述內容發生
      時間係在本件訴訟之前，故該2 人證詞應為公正、客觀，
      而無偏頗之虞。而證人陶怡佃與被告之爭訟是其正當權利
      之行使，尚不得因此即認證人所述不可採。I
（六）並聲明：1.被告應給付原告1,350,015 元，及自支付命令
      繕本送達翌日即99年12月8 日起至清償日止，按年息5%計
      算之利息。2.訴訟費用由被告負擔。3.原告願供擔保，請
      准宣告假執行。
二、被告則以：
（一）原告主張兩造間存有借貸關係，應就雙方存有借貸合意及
      金錢交付之事實，善盡舉證責任。然觀諸原告起訴所指，
      並無任何雙方借貸合意之證明，再者，原告所提之匯款單
      ，其中於87年7 月24日匯入遠東銀行公益分行，金額為68
      ,8200 元之該筆，並非匯入被告所有之銀行帳戶內，其究
      竟與被告有何關係？原告應依民事訴訟法第277 條規定證
      明之。依最高法院17年上字第917 號判例之意旨，兩造間
      確無借貸關係，原告對此亦未舉證證明之，是原告未舉證
      證明前，被告就其抗辯事實即令不能舉證，或其所舉證據
      尚有疵累，亦應駁回原告之請求。又關於原告所匯之金錢
      ，除30萬元外，均有尾數200 元，係因當時原告以美金匯
      算之大約數額，自始並非被告向原告借貸款項之金額。復
      投資本應負擔一定之風險，本件被告並非借貸，原告不能
      以推測及臆論之方式為舉證，原告當時所投資之匯款，其
      出資係為履行投資之義務，被告並未得利，原告自不能以
      空泛推測之詞，證明雙方間存有借貸關係，或被告具有不
      法利得，本事件實與消費借貸、不當得利之構成要件不該
      當，職是，原告所請均無理由，應予駁回。
（二）證人陶怡佃與原告係親姊弟，而陶怡佃更與母親陳嬿朱及
      原告陶玫伊，對於被告提出損害賠償之訴訟，目前亦由本
      院100 年度訴字第256 號事件受理中；另證人陶怡佃與原
      告因共有土地，已訴請本院裁判分割共有物，目前正進行
      至拍賣程序；甚至，證人陶怡佃、及其妻子李玲梅亦協同
      原告至彰化縣和美鎮調解委員會，與被告進行金錢紛爭之
      調解，故證人陶怡佃、李玲梅與被告雖亦係親姊弟，然其
      等2 人之證詞，於先天上實有偏頗原告之虞，難期能為公
      正、客觀之證述。又證人陶怡佃於本院審理時證稱：「我
      不知道兩造之間為何會有債務的原因，那時候我才剛退伍
      回來。」，故證人陶怡佃因其係於服役期間，對於雙方之
      金錢原因及往來情形根本並不清楚，其僅單面、片面聽聞
      原告之陳述，實難僅依其陳述，即得證明雙方間確實存有
      借款關係。又依證人陶怡佃所稱其知道雙方有借貸關係都
      係聽聞自原告所說，其所為之證詞難以令人信服。尤其，
      證人以自己之主觀意思，妄加揣測被告默不吭聲即有默認
      意思云云，無法令人接受及信服。再證人李玲梅之證詞係
      聽聞自婆婆而來，並非自己親自見聞，故其陳述尚非事實
      ，證詞亦欠缺擔保。再者，依常理而言，被告豈會為躲避
      區區15萬元債務之目的，而嫁給有前科之人，將一生幸福
      輕易葬送？故證人李玲梅之陳述，顯已對於被告存有重大
      之偏執，不能採信。復證人李玲梅並非親自見聞被告確實
      有向原告借款之意思，亦未曾見過原告交付金錢予被告之
      事，即使原告欲向被告追索金錢，實無法切確證明當時確
      因借貸關係而交付金錢；另證人李玲梅證述其於和光路聽
      聞被告丈夫許沐楓自言自語一情，更難證明原告當時確有
      借貸之意思，實不能採信。況關於被告是否投保？投保那
      一家保險公司，自始均與本事件無關，且依民事訴訟法第
      422 條規定，調解程序中所為之勸諭、陳述、讓步等均不
      得採為判決之基礎，證人陶怡佃及李玲梅係於彰化縣和美
      鎮調解會聽聞原告片面陳述，即以其等個人主觀之臆測作
      為陳述意旨，實難令人信服，亦不得作為判決之依據。
（三）兩造間系爭3 筆匯款係雙方合資投資，被告並未向原告借
      款。原告是匯款投資建新公司推出之FMP 保本理財商品，
      當時以每口2 萬美金，匯至新加坡之Global Investments
      information corporation ，以期貨為標的，獲利每期匯
      至該公司於臺灣所開設之往來銀行即遠東銀行公益分行帳
      戶，此部分均與借貸關係無關。原告於86年11月18日匯款
      635,200 元，被告即於86年11月18日匯款625,200 元，餘
      額10,000元，當時美金匯率為31.28 ，所結係2 萬美金，
      此有遠東銀行取款條1 紙可稽。又被告於87年1 月9 日匯
      款1,021,000 元，當時美金匯率為34.02 ，所結係3 萬美
      金，此有遠東銀行取款條1 紙可查。易言之，當時因投資
      係以每口2 萬美金為基礎，金額頗大，故投資人皆以合資
      方式，於每合資逾2 萬美金時，即匯至新加坡另開一戶頭
      ，所以原告才會於不同時間匯款不同金額，以投資不同期
      別，每次開戶金額以美金計算，匯率又以當時匯款之匯率
      計算。再被告係於每期結算後向投資人報告，或為利潤之
      分配、匯款，或將所得利潤投入購買而按期投資，或轉投
      資，因每期所參與投資之人數不同，故每人亦有不同之比
      率及金額，被告檢視目前尚留存之88年間投資筆記數紙，
      足見被告及原告持續投資之期別，包括第38期、第39期、
      第41期及第42期等，依前開報表及投資明細所示，被告已
      就每期參與投資之人數、金額、時間、匯率、分配等，分
      別標示清楚，足徵原告自始即非借款予被告。
（四）兩造投資建新公司推出之FMP 保本理財商品，嗣後因被騙
      而血本無歸，當時喧鬧一時，報紙亦大幅報導，建新公司
      尚且籌組權利追償委員會以訴訟求償，故建新公司於88年
      無預警倒閉時，被告與原告等投資人皆為受害者。依證人
      姚吉男、謝承安和劉彥豪之證述，可知證人姚吉男曾與被
      告一同前往原告位於新北市板橋區之住家，說明投資新加
      坡公司之事宜；且關於投資之匯款，係匯入遠東銀行公益
      分行帳戶內；又依被告所提出之結匯金額，亦以美金之匯
      率為標準，作為原告匯入金額之計算。再者，證人姚吉男
      、謝承安及劉彥豪與兩造均無親誼，僅與被告為同事關係
      ，被告於86年及87年間之早會時，即已說明原告參與投資
      之情事，當時並無任何訴訟及紛爭，如原告確實未曾參與
      投資，被告何必多此一舉？況被告所提示之文書，均係於
      86年、87年製作完成之文書，已明白清楚表列參與投資之
      人、金錢、期數、紅利等資料，如非原告確實有投資一節
      ，被告豈有於86年、87年即已明白清楚表列相關資料之必
      要？又原告投資後因獲利甚佳，從未要求出金而繼續加碼
      投資，投資明細第39期雖將USD 誤植為NTD ，惟依上行反
      黑字部分載明，獲利結算USD4000 ×70％＝USD2800 ，再
      上一行寫明- 陶玫伊小姐-M÷2 ＝USD 淨利，故原告確係
      參與投資無訛。再87年7 月24日加碼為A/C NO 271707 ，
      早已操作7 月27日至9 月18日一期、9 月21日至11月13日
      一期、11月16日至1 月22日一期、1 月25日至3 月19日一
      期，此有投資明細資料可按，並非如原告所述，於87年7
      月24日已經匯款，而於88年1 月始為投資。復依建新公司
      之投資方式，雖註明為解約日，但如無解約申請者，公司
      會自動轉投資至下一期，是以，原告所指與事實不符。至
      於公司倒閉後，所有投資人均未拿取獲利，更無從解約，
      一切係由求償委員會處理，惟嗣後亦不了了之。
（五）被告於87年3 月12日匯款142,170 元、於87年5 月6 日匯
      款80,000元、於87年6 月30日匯款75,305元予原告，當時
      係因投資獲利之關係，以美金匯率計算獲利，又係多人一
      起投資，依投資金額之比率分配，故方會有142,170 元、
      75,305元之交付情事；如原告非因投資原因而交付金錢，
      豈有如此配合及分配利潤之情？如原告未受有相關之利益
      ，豈會於86年11月間陸續匯款？豈會已屆15年，而待至兩
      造感情破裂後，始再行主張請求？依民法第179 條規定，
      不當得利係因受有利益、致他人受損害、無法律上之原因
      ，其中被告並未受有利益，且原告於87年7 月24日匯入遠
      東銀行公益分行之688,200 元，根本與被告無關，被告並
      未受有利益，且依遠東銀行公益分行於100 年6 月8 日之
      函覆可知，87年7 月24日並無688,200 元之交易紀錄，實
      無法證明兩造間有何借貸合意，或金錢交付之事實。至於
      原告其他2 筆匯款均係因投資而為，並無被告受有利益可
      言，顯與不當得利之構成要件不符等語，資為抗辯。
（六）並聲明：1.原告之訴駁回。2.訴訟費用由原告負擔。3.如
      受不利益之判決，願供擔保請准宣告免假執行。
三、兩造不爭執事項：
（一）原告於86年11月18日匯款635,200 元，於87年1 月8 日匯
      款300,000 元入被告所有之往來帳戶內；另原告於87年7
      月24日匯款688,200 元入遠東銀行公益分行帳號00000000
      000000帳戶內。
（二）被告已於87年3 月12日匯款142,170 元、於87年5 月6 日
      匯款80,000元、於87年6 月30日匯款75,305元入原告所有
      之臺北區中小企業銀行華江分行（即現今永豐商業銀行華
      江分行，下稱原臺北中小企銀）帳戶內。
（三）99年8 月25日原告曾經在彰化縣和美鎮公所就債務事宜與
      被告進行調解。
（四）兩造是親手足，姊妹關係。
四、得心證之理由：
（一）原告主張兩造為姊妹關係，原告曾於86年11月18日、87年
      1 月8 日各匯款635,200 元、300,000 元至被告帳戶，同
      年7 月24日則匯款688,200 元至遠東銀行公益分行帳號：
      00000000000000帳戶；且被告分別於87年3 月12日、87年
      5 月6 日、87年6 月30日各匯款142,170元、80,000 元、
      75,305元等3 筆款項，入原告所有之臺北中小企銀帳戶等
      事實，有匯款回條聯影本、戶籍謄本、客戶歷史資料查詢
      明細表在卷可稽（見本院卷第9 、91、135 頁），並為兩
      造所不爭執，堪信為真，惟原告主張系爭3 筆匯款為被告
      向原告借貸一事，則為被告所否認。是本件之爭點主要為
      ：兩造間之金錢糾紛究係消費借貸關係，抑或合資投資關
      係？被告是否係屬不當得利？
（二）按稱消費借貸者，謂當事人一方移轉金錢或其他代替物之
      所有權於他方，而約定他方以種類、品質、數量相同之物
      返還之契約；當事人之一方對他方負金錢或其他代替物之
      給付義務而約定以之作為消費借貸之標的者，亦成立消費
      借貸，民法第474 條定有明文。承上，原告曾於86年11月
      18日、87年1 月8 日各匯款635,200 元、300,000 元至被
      告帳戶，已認定如前；而87年7 月24日，原告則匯款688,
      200 元入遠東銀行公益分行帳號：00000000000000帳戶，
      雖依遠東銀行函文說明，上開帳號查無87年7 月24日匯入
      688,200 元之交易紀錄，惟被告於其所提之FMP 保本專案
      第39期投資明細上，卻又記載原告有加碼投資該筆金額，
      有建新公司FMP 保本專案第39期投資明細、遠東銀行100
      年6 月8 日（100 ）遠銀詢字第0000914 號函在卷可憑（
      見本院卷(一)第57頁，卷(二)第22頁），參以上揭遠東銀行帳
      戶係作為保全公司ATM 回存資金調度、其他過渡性質暫存
      提款、常用備償帳戶等之用，有遠東銀行100 年5 月17日
      （100 ）遠銀詢字第0000769 號函附卷可查（見本院卷(一)
      第163 頁），顯見被告當時確實知悉，且透過遠東銀行公
      益分行前開帳戶受領該筆688,200 元之款項無訛，縱使被
      告陳稱原告係出於共同投資之源由，始匯入前揭款項由被
      告統一處理云云，亦無礙於原告交付系爭3 筆匯款予被告
      之事實。其次，據證人陶怡佃到庭證稱：「（問：在調解
      之前，是否看過原告向被告催討欠款？）是的，每年過年
      兩造都會回娘家或是中秋節或是母親的生日，幾乎都會談
      到這件事情，因為已經十幾年了，都是原告向被告催討欠
      款，每當原告催討欠款，被告都默不吭聲，似乎是默認的
      意思」、「（問：證人何時開始知道兩造有上開證人所述
      借貸的事情？）大約是88年左右... 」、「（問：證人是
      否看過兩造為了借款、還款的事情而爭執？）是的，在現
      場有看過。」等語（見本院卷(一)第138-139 頁）；證人李
      玲梅到庭證述：「（問：調解之前，是否看過原告向被告
      要錢？）…原告專程從台北回來，談論欠錢的事情，在和
      光路安養中心談，原告指責被告說，『當初你叫我投資，
      我不願意，你就說獲利很高，叫我先借你錢，一旦獲利了
      以後再還我錢，沒想到之後，不還我錢，還說是我自己投
      資失利』，原告離婚是因為借錢給被告才導致的，質問被
      告有無良心，當場被告有拿出保單說，我雖然沒有還你錢
      ，但是我有去買保險，受益人寫你，原告回說，『你不還
      我錢，受益人寫我做什麼』，這是第二次我知道他們有債
      務的情形。因為第二次沒有協調成功，所以原告又從臺北
      回來，跟被告相約在西美路183 號（安養中心籌備處），
      我人當時在和光路，但是我有聽到被告先生許沐楓接到被
      告打來的電話，叫他趕快過去西美路，她先生掛完電話後
      當場自言自語說『要錢就找兄弟來討，不然就是斷絕聯絡
      』…」等語（見本院卷(一)第139 頁）以觀，證人陶怡佃及
      李玲梅均曾親自見聞兩造間因消費借貸問題而為爭執，兩
      造間確有消費借貸之合意，應可認定。被告固辯稱現與證
      人陶怡佃仍有訟爭，而證人李玲梅為證人陶怡佃之配偶，
      難期其等證述之真實性與客觀性云云，惟查，證人陶怡佃
      與李玲梅於為上開證述前均已具結，縱證人陶怡佃與被告
      間目前另有他案訟爭，然尚無具體事證足認證人陶怡佃與
      李玲梅甘冒刑事偽證罪處罰之風險，而刻意為虛偽不實陳
      述之可能，此外，被告亦無提出其他確切證據證明上開2
      名證人證述內容有何虛偽不實之處，故其等前開所為之證
      言，堪可憑採。
（三）次按當事人主張有利於己之事實者，就其事實有舉證之責
      任；但法律別有規定，或依其情形顯失公平者，不在此限
      ，民事訴訟法第277條定有明文。被告固辯稱：兩造係共
      同投資建新公司推出之FMP 保本理財商品，以每口2 萬美
      金為單位，匯至新加坡之Global Investments informati
      on corporation，並以期貨為標的，獲利每期匯入該公司
      於臺灣所開設之往來銀行即遠東銀行公益分行帳戶，嗣該
      投資公司倒閉，導致資金被騙血本無歸，故兩造資金問題
      均與借貸關係無關，並提出遠東銀行取款憑條、匯款申請
      書、外匯收支或交易申報書、報紙、投資明細、權利追償
      委員會公告、授權書附於卷內供參（見本院卷(一)第45-67
      頁），惟上開匯款證明或外匯收支交易申報書上均僅記載
      被告之姓名，僅能證明被告有投資之行為，是否係兩造共
      同投資，仍未可知；又投資明細資料部分，不僅被告無法
      證明實際製作之日期，且依證人謝承安所述，為建新公司
      助理依被告指示填寫之私文書（見本院卷(一)第97、98頁）
      ，第39期投資資料中，所載出資最多之原告，獲利結算卻
      最少，亦有違常理，是原告既否定其真正，被告復無法提
      出相關之證據以實其說，依上開事證，尚無足證明被告所
      辯之真實性。被告雖另以證人姚吉男、謝承安和劉彥豪之
      證述為佐，辯稱兩造確實係合資投資，而非借貸云云，惟
      依證人姚吉男於本院審理時到庭證稱：「（問：是否認識
      兩造？）都認識，我曾經與被告一起到臺北討論投資案的
      事情，…之後被告告訴我86年11月原告也有入金，... 」
      、「（問：原告是在何時投資？）原告是在86年11月投資
      ，這是因為被告在早會上說明，我才知道的... 」等語（
      見本院卷(一)第95-96 頁）；證人謝承安於本院審理時到庭
      證稱：「（問：原告是否有投資？）我不清楚。我都是聽
      被告說的。至於兩造間有無借貸關係沒有聽說。」等語（
      見本院卷(一)第97頁）可知，縱然證人姚吉男曾登門拜訪過
      原告，但原告嗣後是否確實出資參與建新公司FMP 商品之
      投資案，證人姚吉男、謝承安均係單憑被告之陳述而得悉
      ，並非親眼所見聞甚明，故其等其開所為之證述，亦難憑
      認原告所為之系爭3 筆匯款係屬投資，而非借貸。被告上
      揭所辯，並無所據，不足採信。被告另辯稱其於87年3 月
      12日匯款142,170 元、87年5 月6 日匯款80,000元、87年
      6 月30日匯款75,305元予原告，係因投資獲利之關係，且
      因係以美金匯率計算獲利，才會有142,170 元、75,305元
      等尾數非整數之交付情事云云，然上開金額尾數非整數之
      情形，究屬被告加計利息之清償借款行為，抑或如被告所
      指為給付原告之獲利，均未可知，被告亦無法舉證前揭匯
      款究係何次投資獲利所得之分配，故其所辯，乃無可信。
      且既然建新公司88年3 倒閉後，曾成立權利追償委員會，
      並由每位投資人簽立授權人處理投資糾紛授權書等節，經
      證人姚吉男、被告於本院審理時陳稱明確（見本院卷(一)第
      43、97頁），有權利追償委員會公告、被告授權書影本在
      卷可考（見本院卷(一)第66、67頁），身為投資人之被告亦
      簽立授權書，提出求償之申請，則何以被告所指「亦為投
      資人」之原告，對於投資損失，卻未授權向投資公司訴諸
      法律途徑主張權利，而僅向被告請求清償債務？顯未符常
      情，故堪認被告所辯，誠難採據，原告並無與被告共同合
      資參與建新公司FMP 保本商品投資之情事，應可認定。
（四）綜上，原告前後為系爭3 筆匯款之行為，係基於消費借貸
      之原因無訛，被告固辯稱上述資金係原告參與投資之匯款
      ，惟其所辯並無足採，已如前述，故原告扣除被告分別於
      87年3 月12日、87年5 月6 日、87年6 月30日，返還之借
      款142,170 元、80,000元、75,305元後，以年利率5%計算
      ，依消費借貸之法律關係，請求被告給付1,350,015 元（
      詳細計算式參附表），及自99年12月8 日起至清償日止，
      按年息5%計算之利息，為有理由，應予准許。
五、本件原告依消費借貸及不當得利之法律關係，請求被告給付
    1,350,015 元，及自99年12月8 日起至清償日止，按年息5%
    計算之利息，係於同一訴訟程序，主張二訴訟標的，以單一
    聲明，請求法院為同一之判決，並非預備合併之訴，而係選
    擇合併，今原告依消費借貸之法律關係請求被告清償借款，
    既有理由，本院自無需再就其主張不當得利部分為審酌。又
    本件事證已明，兩造其於攻擊或防禦方法與證據，經核對判
    決結果不生影響，爰不逐一論述，附此說明。
六、兩造分別陳明願供擔保請准為假執行，及免為假執行之宣告
    ，經核於法均無不合，爰分別酌定相當之擔保金額予以准許
    。
七、訴訟費用負擔之依據：民事訴訟法第78條。
中    華    民    國    100    年    7    月    21    日
                  民事第三庭    法  官  林秉暉
以上正本係照原本作成。
如對判決上訴，應於判決送達後20日內向本院提出上訴狀。
中    華    民    國    100    年    7    月    25    日
                                書記官  楊美芳
附表：